臺灣臺北地方法院刑事裁定　　　　　　　　　　　　　九十三年度聲判字第一一號
　　聲　請　人　甲○○
　　代　理　人　王元勳律師
　　　　　　　　胡志彬律師
　　　　　　　　李怡欣律師
　　被　　　告　乙○○
　　　　　　　　丙○○
右列聲請人因被告等傷害等案件，不服臺灣高等法院檢察署檢察長中華民國九十二年
十二月十二日，九十一年度上聲議字第四六二０號駁回聲請再議之處分（原不起訴處
分案號：臺灣臺北地方法院檢察署九十二年度偵字第一六七三一號），聲請交付審判
，本院裁定如左：
    主  文
聲請駁回。
    理  由
一、按告訴人不服上級法院檢察署檢察長或檢察總長認再議為無理由而駁回之處分者
    ，得於接受處分書後十日內委任律師提出理由狀，向該管第一審法院聲請交付審
    判；法院認為交付審判之聲請不合法或無理由者，應駁回之，刑事訴訟法第二百
    五十八條之一、第二百五十八條之三第二項前段，分別定有明文。
二、本件聲請人甲○○以被告乙○○、丙○○等涉犯刑法傷害、妨害自由等罪，向臺
    灣臺北地方法院檢察署檢察官提出告訴，經該檢察署檢察官為不起訴處分後，聲
    請人不服聲請再議，亦經臺灣高等法院檢察署檢察長以再議無理由，而於民國九
    十二年十二月十二日駁回再議，聲請人於九十三年一月八日收受臺灣高等法院檢
    察署處分書後委任律師為代理人，於同年一月十六日向本院聲請交付審判，未逾
    法定不變期間，合先敘明。
三、聲請人原告訴意旨略以：被告乙○○係臺北市政府環境保護局信義區清潔隊吳興
    分隊（以下簡稱「北市環保局吳興分隊」）分隊長，被告丙○○係北市環保局吳
    興分隊領班。告訴人甲○○於九十二年五月九日十四時二十分，因細故與被告乙○○在電話中發生口角爭執，隨即前往位於臺北市○○區○○路四二三巷八弄一
    號之北市環保局吳興分隊辦公室，被告乙○○即動手毆打告訴人甲○○，致告訴
    人甲○○受有右上肢、右大腿淤傷、右耳垂紅、右頸、右前臂刮傷等傷害，被告
    丙○○見狀即將告訴人甲○○拉出辦公室，因認被告乙○○、丙○○二人涉有刑
    法第二百七十七條傷害及同法第三百零二條妨害自由罪嫌云云。
四、臺灣臺北地方法院檢察署檢察官偵查結果認為：證人楊富雄於偵訊時證稱：當時
    伊在辦公室外面，聽到告訴人甲○○問何人姓林，隨即聽到乒乒乓乓的聲音，伊
    進到辦公室看到當時被告乙○○正靠在辦公桌邊，被告丙○○抱住告訴人甲○○
    的腰，另一名同事抓告訴人甲○○的手，二人將告訴人甲○○推到門外，當時丙○○並沒有打告訴人甲○○等語。核與被告乙○○、丙○○二人陳述之情節相符
    ，是本件當時既是告訴人甲○○先問何人姓林隨即發生打鬥，依常情以觀，顯係
    告訴人甲○○尋釁並動手在先，被告乙○○當無可能尚不清楚告訴人甲○○來歷
    時即出手毆打。又被告丙○○見被告乙○○遭告訴人甲○○毆打後，上前將之抱
    阻止告訴人甲○○繼續毆打被告乙○○，尚無何妨害告訴人甲○○身體自由之不
    法犯意。而本件又查無其他積極證據，足資認定被告乙○○、丙○○二人犯罪，
　　揆諸首開說明，自難僅憑告訴人甲○○之片面指訴，而遽令被告乙○○、丙○○
　　二人擔負罪責，故應認被告乙○○、丙○○傷害及妨害自由罪嫌不足，而為不起
    訴處分。
五、聲請人不服，聲請再議，經臺灣高等法院檢察署檢察長審核結果認為：依九十二
    年七月十五日、同年八月十四日證人楊富雄於警訊及偵查中之證詞，該證人係聽
　　到聲請人問何人姓林後，就聽到乒乒乓乓的聲音，其進辦公室看到丙○○抱住聲
    請人之腰，另一名同事抓住聲請人手推到門口，沒見到乙○○打聲請人，丙○○
    抱聲請人時，沒有動手打聲請人，其看到丙○○將聲請人抱住往門外推，不讓聲
    請人再毆打乙○○等情形，聲請人於偵查中雖對該證人之證詞認所述不實，然亦
    稱無其他事證待查，是除聲請人之指訴及其九十二年五月九日臺北醫學大學附設
    醫院診斷證明書外，並無其他積極證據足資證明被告二人共同毆打聲請人，有傷
    害犯行，依刑事訴訟法第一百五十四條規定，自難遽認被告二人有傷害罪嫌。又
    聲請人於警訊及偵查中指稱：係乙○○打其，丙○○夥同另一不知名隊員一人架
    頸部、右手臂擦傷。依其所指訴係被兩人架住毆打之情形下，其受傷部位，應非
    僅有右耳下、頸部、右手臂擦傷而已，自難以該診斷證明書證明聲請人之擦傷係
    被告二人毆打所致。雖卷附尚有聲請人提出之同醫院九十二年五月十五日之診斷
    證明書影本，其上載聲請人之右上腹、右大腿瘀傷，右耳垂紅，右頸、右前臂刮
    傷，然該診斷證明書亦載聲請人係於九十二年五月十五日至該醫院急診，既係急
    診，即表聲請人係在該日受傷經緊急送醫診療，該診斷證明書自無法直接證明聲
    請人於同年月九日為被告二人毆傷。另聲請人聲請再議中稱：丙○○及崔君佐二
    人分別壓制聲請人之身體不同部分，由乙○○繼續毆打聲請人，有妨害自由犯行
    。然依證人楊富雄上開之證言，可知丙○○抱住聲請人，另一名同事抓住聲請人
    手推到門口，係為阻止聲請人與乙○○，主觀上自非為妨害聲請人之身體自由，
    即難謂被告二人有妨害自由之犯意。是原不起訴處分經核並無不當，再議無理由
    ，處分駁回再議。
六、聲請人聲請交付審判意旨略以：
（一）本案被告乙○○、丙○○二人妨害聲請人行動自由之行為強度，縱或尚未及於
      「私行拘禁或以其他非法方法，剝奪人之行動自由」之程度，然猶有該當「以
      強暴、脅迫使人行無義務之事或妨害人行使權利」犯罪構成要件之可能，縱令
      聲請人初始因未諳法律，而未就本案犯罪事實，正確援引應適用之法條，鑒於
      上揭「剝奪他人行動自由罪」及「強制罪」二者，所涉被告及犯罪事實均為同
      一，為同一案件，偵查機關仍應依職權詳盡調查，始克發現真實，詎原偵查程
      序竟未詳予調查，判斷是否該當刑法強制罪，乃遽為有利於被告等無犯罪嫌疑
      之認定，其不起訴處分書所載理由違背經驗法則、論理法則或其他證據法則，
      誠屬洞然。
（二）聲請人遭被告等毆打後數次前往臺北醫學大學附設醫院診斷所受傷勢，此有診
      斷證明書三份足稽，上開歷次診斷證明關於聲請人傷勢部位及病況或有差異，
      誠係聲請人誤以乙種診斷證明書無法為訴訟證明之使用及返家後陸續發現身體
      其餘部位之致傷部位，非若如前開再議駁回處分所認既係急診診斷證明書無法
      直接證明聲請人於同年月九日為被告二人毆傷之事實。
（三）聲請人告訴意旨及歷次偵訊皆陳明提出之共同傷害告訴，其中被告包括共同行
      為人崔君佐，並為原偵查程序中檢察官表示將予傳喚，此於原偵查程序卷附偵
      查筆錄稽之甚詳，詎原偵查程序不啻未將崔君佐列為本案共同被告，依法傳喚
      到場，猶全然輕略漠視崔君佐所涉犯行，且就聲請人聲請傳喚人證及進行測謊
      之請求均視而不見，置之不理，誠然至令聲請人不解譁然。
七、經查：
（一）按新修正刑事訴訟法第二百五十八條之一規定告訴人得向法院聲請交付審判，
      係新增對於「檢察官不起訴或緩起訴裁量權」制衡之一種外部監督機制，法院
      僅就檢察官所為不起訴或緩起訴之處分是否正確加以審查，以防止檢察機關濫
      權，依此立法精神，同法第二百五十八條第三項規定法院審查聲請交付審判案
      件時「得為必要之調查」，其調查證據之範圍，自應以偵查中曾顯現之證據為
      限；而同法第二百六十條對於不起訴處分已確定或緩起訴處分期滿未經撤銷者
      得再行起訴之規定，其立法理由說明該條所謂不起訴處分已確定者，包括「聲
      請法院交付審判復經駁回者」之情形在內，是前述「得為必要之調查」，其調
      查證據範圍，更應以偵查中曾顯現之證據為限，不得就告訴人新提出之證據再
      為調查，亦不得蒐集偵查卷以外之證據，否則，將與刑事訴訟法第二百六十條
      之再行起訴規定，混淆不清，亦將使法院兼任檢察官而有回復「糾問制度」之
      虞；且法院裁定交付審判，即如同檢察官提起公訴使案件進入審判程序，是法
      院裁定交付審判之前提，必須偵查卷內所存證據已符合刑事訴訟法第二百五十
      一條第一項規定「足認被告有犯罪嫌疑」檢察官應提起公訴之情形，亦即該案
      件已經跨越起訴門檻，否則，縱或法院對於檢察官所認定之基礎事實有不同判
      斷，但如該案件仍須另行蒐證偵查始能判斷應否交付審判者，因交付審判審查
      制度並無如同再議救濟制度得為發回原檢察官續行偵查之設計，法院仍應依同
      法第二百五十八條之三第二項前段規定，以聲請無理由裁定駁回，合先敘明。
（二）妨害自由部分：
      查證人楊富雄於警偵訊時證稱：當時其在辦公室外面看公告欄，甲○○突然進
      入辦公室，大聲吼問「那一個姓林」，隨即聽到乒乒乓乓的聲音，其聽到毆打
      聲立即進入，當時看到乙○○正靠在辦公桌邊，丙○○抱住甲○○的腰，另一
      名同事抓甲○○的手，二人將甲○○推到門外，當時丙○○並沒有打甲○○，
      沒見到乙○○打甲○○，其看到丙○○將甲○○抱住往門外推，不讓甲○○再
      毆打乙○○等語明確（見偵卷第七頁、四六至四七頁），核與被告乙○○、丙○○之供述相符，並有信義分局訪談崔君佐之訪問紀錄一紙在卷足憑（見偵卷
      第十頁）。佐以聲請人自承因接聽被告乙○○電話後，雙方發生口角爭執，隨
      即前往北市環保局吳興分隊辦公室，詢問何人姓林，足徵聲請人尋釁並動手在
      先，蓋被告乙○○當無可能尚不清楚聲請人來歷時即出手毆打之。又被告丙○○見被告乙○○遭聲請人毆打後，上前將之抱住並拉開至辦公室外，客觀上行
      為雖有妨害聲請人之行動自由，然主觀上係出於阻止聲請人繼續毆打被告乙○○，所為核屬「對於現在不法之侵害，而出於防衛自己或他人權利之行為」，
      除無妨害聲請人身體自由或使人行無義務之事、妨害人行使權利等不法犯意外
      ，更為刑法所不處罰之正當防衛行為。況聲請人自行進入北市環保局吳興分隊
      辦公室尋釁並動手毆打被告乙○○，所為難認係「行使權利」，被告丙○○將
      之推往門外，亦非「以強暴、脅迫使人行無義務之事」，原不起訴處分意旨核
      屬正確妥當，聲請人對於原處分漫加指摘，求予審判，非有理由。
（三）傷害部分：
      聲請人聲請意旨指稱其返家後陸續發現身體其餘部位受傷，故再度於九十二年
      五月十五前往臺北醫學大學附設醫院診斷所受傷勢，故除原診斷書上所載「右
      耳下、頸部、右手臂擦傷」外，尚受有「右上腹、右大腿瘀傷」等傷害，然此
      要屬聲請人片面之指訴，並無其他事證足佐。況被告丙○○見被告乙○○遭聲
      請人毆打後，上前抱住聲請人並拉開至辦公室外，所為正當防衛行為，或有可
      能造成上開傷勢，然此為刑法所不處罰之行為，且被告丙○○並無任何犯罪故
      意，已如前述，是原不起訴處分於法並無違誤。
（四）傳喚崔君佐及調查其他證據部分：
      末查，聲請人指稱原偵查程序未將崔君佐列為本案共同被告，依法傳喚到場，
      漠視崔君佐所涉犯行部分，非交付審判程序所得審究。另遍閱偵卷，未見聲請
      人聲請傳喚其他人證或要求進行測謊；尤其檢察官最後一次庭訊時詢問聲請人
      「有無事證待查？」，聲請人亦表示「無」（見偵卷第四七頁），聲請意旨指
      摘檢察官對其聲請調查之證據視而不見，置之不理，顯乏依據。
（五）本案偵查卷內所存證據既非足使本院認定被告等涉有犯罪嫌疑，而有檢察官應
      提起公訴之情事，法院就聲請交付審判案件之調查證據範圍，又以偵查中曾顯
      現之證據為限；是本件聲請交付審判，無從准許，應予駁回。
據上論斷，應依刑事訴訟法第二百五十八條之三第二項前段，裁定如主文。
中      華      民      國    九十三    年    　二      月　　二十四　　日
                                    臺灣臺北地方法院刑事第五庭
                                        審判長法  官  黃程暉
                                              法  官  高偉文
                                              法  官  吳靜怡
右正本證明與原本無異。
不得抗告。
                                              書記官  游秀珠
中　　　華　　　民　　　國　　九十三　　年　　　三　　　月　　　一　　　日
